---
title: "Projet Performance Environnementale"
author: "Ange-Emmanuel THE"
format: html
editor: visual
---

# Objectif du projet :

On dispose des données sur des variables économiques, financières et de gouvernance relatives aux entreprises de l'EuroStoxx 600. Ce projet vise à étudier les déterminants de la performance environnementale des entreprises de EUROSTOXX 600. On cherche à savoir pourquoi une entreprise donné est plus performante qu'une autre sur le plan environnementale. En se basant sur la norme ESG (Environnement, Social, Gouvernance), qui évalue l'impact des entreprises de manière globale, en prenant en compte trois dimensions principales : l'environnement, les aspects sociaux et la gouvernance.

# Méthodes et outils :

Nous allons mettre en place un modèle de régression linéaire multiple entre la variable Environment Pillar Score (EPS) qui mesure de la performance environnementale de l'entreprise et les variables économiques, commerciales, financières et de gouvernances.

le travail en sera repartie en trois grandes parties :

-   L'analyse descriptive pour comprendre notre jeu de données et les relations entre les variables

-   Une Analyse en Composante Principale(ACP) : Les variables financières étant nombreuses (9) on a un problème de choix, on ne peut les utliser elles toutes dans notre modèle de régression car elles peuvent être corrélées donc entrainer des biais d'endogénéité.\
    L'ACP aide à condenser l'information en un plus petit nombre de facteurs, afin déviter une redondance d'informations et faciliter ainsi l'analyse. En réduisant le nombre de variables sans perte significative d'information, l'ACP fournit une représentation plus simple et plus interprétable des données financière de notre étude.

-   La régression linéaire : connaitre quels sont les variable qui expliquent demanière significative la performance environnementale des entreprises.

## Partie I : Data Cleaning et Analyse descriptive

```{r warning=TRUE}
rm(list = ls())
getwd()
setwd("C:/Master USPN/Cours M1 Big Data/Projets Portfolio/Dataset")

library(readxl)
library(lmtest)
library(ggplot2)
library(sandwich)
library(data.table)

variables_EuroStoxx600 = read_excel('variables_EuroStoxx600.xlsx')
euro_stock = variables_EuroStoxx600
View(euro_stock)
str(euro_stock)
dim(euro_stock)
names(euro_stock)
```

```{r warning=TRUE, include=FALSE}
# rennomer les variable d'interet avec des nom plus court pour une meilleure manipulation et un code lisible.

stock_data = copy(euro_stock)
colnames(stock_data) = c(
  "nombre", 
  "identifiant",
  "nom_entreprise",
  "mcap",
  "price1",
  "price2",
  "price3",
  "price4",
  "price5",
  "price6",
  "price7",
  "price8",
  "price9",
  "volume_10d",
  "volume_3m",
  "code_ISIN",
  "pays",
  "emp",
  "marge",
  "profit",
  "sales",
  "eps",
  "csr",
  "rcap",
  "value_board",
  "board",
  "co2_emis"
)
str(stock_data)
```

```{r}

for(i in c(18:22,24:27)){
  stock_data[[i]]= as.numeric(stock_data[[i]])
}

stock_data[[23]] = factor(stock_data[[23]])
levels(stock_data[[23]])
levels(stock_data[[23]])[1]= "Csr_No"
levels(stock_data[[23]])[c(2:3)]= "Csr_Yes"

str(stock_data)
```

```{r warning=FALSE}
library(VIM)
sum(is.na(stock_data))
aggr(stock_data, col=c('green','red'), numbers=TRUE, sortVars=TRUE, 
     labels=names(stock_data), cex.axis=.7, gap=3, ylab=c("Histogram des valeurs manquantes","Pattern"))
```

Notre Dataset contient des valeur manquantes et des petites irrégularités. Les colonnes "board" et "co2_emis" contiennent trop de valeurs manquantes, ont fais le choix de les ignorer elles seront donc pas incluses dans le modèle. On fait le choix de supprimer également les valeur manquantes( pas importantes des cas ci) de certaines colonnes et de conserver que les lignes propre.

```{r include=FALSE}

filtre = subset(stock_data, 
                stock_data$eps != "NA" & 
                  stock_data$value_board != "NA" &
                  stock_data$rcap != "NA" & 
                  stock_data$emp != 0 &  # pas logique qu'une entreprise n'est aucun employé
                  stock_data$marge != "NA" &
                  stock_data$profit != "NA" &
                  stock_data$sales != "NA" &
                  stock_data$price7 != "NA"&
                  stock_data$price5 != "NA")

lignes_perdues = nrow(stock_data) - nrow(filtre) # en faisant le filtrage on perd 49 lignes
```

```{r include=FALSE}

csr_eps = aggregate(filtre$eps, by = list(filtre$csr), FUN = mean, na.rm = T)
names(csr_eps)[1] = "Comite_de_Soutenabilite"
names(csr_eps)[2] = "Score_EPS_Moyen"


# pour l'nanlyse graphique et descriptive en fonction des pays
# nous allons supprimer les ligne dont le pays n'est donne et qui ont NA comme valeur 
# Analyse par pays
capi =aggregate(filtre$mcap, by = list(filtre$pays), FUN = sum, na.rm = T)
str(capi)
names(capi)[2] = "capitalisation"
names(capi)[1] = "Pays"

part = round(capi[,2]/sum(sum(filtre$mcap)), 2)*100
sum(part)
capi["Part"] = part
```

```{r echo=FALSE}

ggplot(data= capi, aes(y = reorder(Pays, -capitalisation), x = capitalisation , color = Pays)) + 
  geom_bar(stat = "identity") + 
  coord_flip()+
  labs(title = 'Capitalisation boursiere par pays', y = "", x = '')+
  theme(axis.text.x = element_text(angle = 45, hjust = 1))

# performance environnementale par pays
perf = aggregate(filtre$eps, by = list(filtre$pays), FUN = mean, na.rm = T)
names(perf)[1] = "Pays"
names(perf)[2] ="Score_EPS_Moyen_Par_Pays"

ggplot(data = perf, 
  aes (x = Score_EPS_Moyen_Par_Pays, y= reorder(Pays, Score_EPS_Moyen_Par_Pays), color = Pays))+
  geom_bar(stat = "identity")+
  coord_flip()+
  labs(title = 'Performance environnementale moyenne par Pays', y = "", x = 'Score EPS moyen')+
  theme(axis.text.x = element_text(angle = 45, hjust = 1))

# EPS vs CSR
ggplot(data = filtre, aes(x = 1:nrow(filtre), y = as.numeric(eps), color = csr)) + 
  geom_boxplot()+
  labs(title = 'Boxplot de la performance environnementale par CSR',y = 'Score EPS', x ="" )
```

## Partie II : Analyse en Composante Principale (ACP)

Nous allons réaliser une ACP sur les 9 variables prix et retenir un ou deux facteur pour l'injecter dans notre modèle de régression linéaire.

```{r warning=TRUE, include=FALSE}
library(VIM)
library(ggplot2)
library(corrplot)
library(readtext)
library(devtools)
library(factoextra)
library(FactoMineR)
library(dplyr)

data_acp = filtre[, c(5:13)]

colnames(data_acp) = c(
  "one_day_price",
  "five_day_price",
  "four_week_price",
  "thirteen_week_price",
  "twentySix_week_price",
  "YTD_price",
  "fiftyTwo_week_price_PCT",
  "fiftyTwo_week_low_price",
  "fiftyTwo_week_high_price"
)
```

```{r}
# construction et visualisation de la matrice de coorelation

matrice_corre = cor(data_acp, use = "complete.obs")
corrplot(matrice_corre, method = "color", type = "upper",order = "hclust",
         tl.col = "black", 
         tl.srt = 45,
         addCoef.col = "black", 
         cl.cex = 1.2, 
         addCoefasPercent = TRUE, 
         number.cex = 0.8)
```

```{r}
data_pca = scale(data_acp, center = F, scale = F)
```

```{r include=FALSE}
acp_res = PCA(data_acp, scale.unit = T, graph = F,axes = c(1,2))
print(acp_res)
```

```{r}
fviz_eig(acp_res, addlabels = TRUE)

# Cercle de correlation
fviz_pca_var(acp_res,axes = c(1,2), col.var = "cos2", repel = T,
             gradient.cols = c("green","orange","red"),
             title = "Cercle de correlation des variables")

# variables determinantes des axes principaux
variables= get_pca_var(acp_res)
corrplot(variables$cor, is.corr=FALSE)

fviz_contrib(acp_res, choice = "var", axes = 1, top = 3)
fviz_contrib(acp_res, choice = "var", axes = 2, top = 3)

# contribution par cosinus carre
fviz_cos2(acp_res, choice = "var", axes = 1, top = 3)
fviz_cos2(acp_res, choice = "var", axes = 2, top = 3)
fviz_cos2(acp_res, choice = "var", axes = 3, top = 3)

# contribution des individus a la formation des axes principaux
fviz_pca_ind(acp_res,axes = c(1,2), col.ind = 'cos2') +
  scale_color_gradient2(low = "orange", mid = "white", high ="black", midpoint = 0.5)+
  theme_minimal()
```

```{r}
# Extraction des composantes principales F1 et F3

facteur_prix_f1 = acp_res$ind$coord[, 1]
facteur_prix_f2 = acp_res$ind$coord[, 2]
facteur_prix_f3 = facteur_prix_f2

filtre["prix_F1"] = facteur_prix_f1
filtre["prix_F2"] = facteur_prix_f2
filtre["prix_F3"] = facteur_prix_f3
```

## Partie III : Modèle de régression linéaire multiple

```{r}
# Modele de regression lineaire
mod = lm(data = filtre, eps ~ emp+sales+csr+prix_F1)

plot(mod)

# vivualisation des residus
hist(resid(mod),prob=TRUE,col = "cornflowerblue",main = "Fonction de densite estimee",xlab = "Residus estime",ylab = "Densitee")
lines(density(resid(mod), na.rm = "TRUE"),col="orange")

#tests de validite du modele
library(normtest)
library(lmtest)
library(tseries)

jb.norm.test(mod$residuals)
ks.test(mod$residuals, "pnorm")
jarque.bera.test(mod$residuals)
dwtest(mod)
Box.test(mod$residuals, lag = 1)
shapiro.test(mod$residuals)
summary(mod)
```

## A Propos de la base de données

On dispose des données sur des variables économiques, financières et de gouvernance relatives aux entreprises de l'EuroStoxx 600 Ci-joint la liste et la description des variables de notre Dataset.

A. Identifiants et caractéristiques :

-   Identifier (RIC) : Identifiant RIC de l'entreprise\
-   Company Name : Nom de l'entreprise\
-   ISIN : code ISIN de l'entreprise\
-   COUNTRY OF DOMICIL : Code du pays de l'entreprise

B. Variables environnementales :

-   Environment Pillar Score : Mesure de la performance environnementale de l'entreprise.\
-   Carbon Intensity per Energy Produced : Mesure relative aux émissions de CO2.

C. Variables économiques et commerciales

-   EMPLOYEES (EMP) : Nombre d'employés par entreprise.
-   OPERATING PROFIT MARGIN (MARGIN) : Profit opérationnel de l'entreprise\
-   NET SALES OR REVENUES (SALES) : Les revenus commerciaux nets.

D. Variables financières

-   Market Cap (MCAP): capitalisation boursière de l'entreprise\
-   RETURN ON INVESTED CAPITAL (RCAP) : le rendement du capital investi\
-   Plusieurs Variables PRIX : 1-day Price PCT Change   5-day Price PCT Change    4-week Price PCT Change    13-week Price PCT Change   6-week Price PCT Change    Price PCT Change   2-week Price PCT Change   Price 52 Week High

E. Variables de gouvernance

-   CSR Sustainability Committee (CSR) : la mise en place d'un comité de soutenabilité CSR ou pas (Y si oui et N sinon)
-   Value - Board Structure/Independent Board Members (Board) : le pourcentage des members indépendants dans le board
